【裁判字號】    95,交簡上,15
【裁判日期】    950615
【裁判案由】    過失傷害
【裁判全文】
臺灣桃園地方法院刑事判決            95年度交簡上字第15號
上  訴  人  甲○○
上列被告因過失傷害案件，不服本院民國94年12 月26日94年度
桃交簡字第1919號第一審簡易判決（聲請簡易判決處刑案號：94
年度偵字第12924 號），提起上訴，本院管轄第二審合議庭判決
如下︰
    主  文
上訴駁回。
甲○○緩刑貳年。
    事  實
一、甲○○於民國94年1 月12日晚間駕駛車牌號碼KD-0377 號自
    用小客車沿桃園縣蘆竹鄉○○村○○路往中正路方向直行，
    於同日21時10分許行經設有行車管制號誌之南山路與南崁路
    之交岔路口停等紅燈，適乙○○騎乘車牌號碼BK0-88 5號重
    型機車由南崁路往機場方向以時速30至40公里之速度，且於
    其車道行向之號誌為綠燈時行駛進入該交岔路口，而於號誌
    轉換為紅燈時仍未完全通過該交岔路口。甲○○本應注意汽
    車行駛時，駕駛人應注意車前狀況，並隨時採取必要之安全
    措施，而依當時情形為天候晴、夜間有照明、路面狀況係乾
    燥、無缺陷、無障礙物且視距良好，並無不能注意之情形，
    竟疏於注意，於其行向號誌轉換為綠燈時，即貿然向前駛入
    該交岔路口，迨甲○○發現乙○○騎乘之機車時雖立即煞車
    ，仍閃煞不及，其所駕駛之上開自用小客車右前車頭處仍與
    乙○○騎乘之上開機車右後車身發生碰撞，致乙○○人車倒
    地，並因此受有左手肩關節脫臼之傷害。車禍發生後，桃園
    縣政府警察局交通隊蘆竹小隊警員陳建中據報趕赴現場處理
    時，甲○○在現場向警員陳建中坦認所駕駛之自用小客車與
    乙○○騎乘之機車發生碰撞，自首肇事並接受裁判。
二、案經乙○○訴由桃園縣政府警察局大園分局報請臺灣桃園地
    方法院檢察署檢察官偵查後聲請以簡易判決處刑。
    理  由
一、訊據上訴人即被告甲○○於本院審理時坦承於上開時間駕駛
    車牌號碼KD-0377 號自用小客車行駛至上開交岔路口，並與
    告訴人乙○○騎乘之車牌號碼BK0-885 號重型機車發生碰撞
    ，且其駛入該交岔路口前並未查看前車狀況之事實不諱，並
    有卷附道路交通事故現場圖、道路交通事故調查報告表(一)、
    (二)及現場照片8 幀可稽；而告訴人乙○○因本件車禍受有左
    手肩關節脫臼之傷害，業據其提出敏盛綜合醫院診斷證明書
    1 紙附卷可參。
二、被告甲○○於本院審理時辯稱：告訴人乙○○行向之號誌應
    為紅燈云云。經查：
  (一)本件被告係沿桃園縣蘆竹鄉○○村○○路往中正路方向直行
    而駛入肇事之交岔路口，而告訴人係由南崁路往機場方向駛
    入該交岔路口，而被告所駕駛上開自用小客車右前車頭處係
    與告訴人騎乘之上開機車右後車身發生碰撞；依卷附道路交
    通事故現場圖及卷附現場照片所示，被告行駛之南山路為雙
    向6 車道（即單向3 車道）之道路，被告於本院審理時供稱
    ：伊當時係行駛在中間車道等語。則依被告、告訴人行車方
    向及2 車輛之撞擊位置，堪認告訴人騎乘上開機車即將通過
    肇事交岔路口時，方遭被告駕駛之車輛從右後方撞擊。
  (二)依卷附道路交通事故現場圖所示，南山路之雙向車道合計寬
    度約19.5公尺，而依告訴人所述之行車速度為時速30至40公
    里，則由告訴人行車方向，其欲完全通過該交岔路口約需1.
    76秒至2.34秒之時間（若以時速30公里計算，換算每秒可行
    駛8.33公尺，19.5公尺÷8.33公尺＝2.34秒；而若以時速40
    公里計算，換算每秒可行駛11.11 公尺，19.5公尺÷11.11
    公尺＝1.76秒）。
  (三)證人即告訴人乙○○於本院審理時結證稱：「（你騎南崁路
    要去機場，要經過南山路交岔口，該路口紅綠燈號誌是否正
    常？）正常。號誌只有紅綠燈。」、「（當天車速多少？）
    3 、40。」、「（你要過紅綠燈時，號誌為何？）我騎到路
    中央（靠近南山路安全島）看到對向號誌轉換黃燈。」、「
    （被告的車子那個位置撞到你車子？）她的車前保險桿撞到
    我的機車右後車尾，被告的車是從山腳方向過來。」、「（
    你要過馬路時，是否為綠燈？）綠燈。是走到一半才閃黃燈
    。」等語（見本院95年6 月1 日審判筆錄第3 、4 頁）。
  (四)查證人即告訴人乙○○上開證詞，核與其警詢中所述均屬一
    致，且並未刻意指稱被告有闖越紅燈等其他違規情形，足認
    告訴人應無刻意誣陷被告之情（否則以當時別無其他目擊證
    人下，告訴人若欲誣陷被告，亦可指稱被告有闖越紅燈之情
    ），且其所述號誌轉換情形，即行向號誌為綠燈時駛入該交
    岔路口，而行駛近南山路分隔安全島時，見號誌轉換為黃燈
    等情，核與依其行車速度需通過該交岔路口之時間相符，是
    其所述，應可採信。另依被告所述：伊於行向號誌轉換為綠
    燈時，即向前駛入該交岔路口等語，參酌前述2 車撞擊位置
    （即被告所駕駛上開自用小客車右前車頭處係與告訴人騎乘
    之上開機車右後車身發生碰撞），則本件足認被告於其行向
    號誌轉換為綠燈時，即貿然向前駛入該交岔路口，致其駕駛
    之車輛右前車頭，與於行向號誌為綠燈時行駛進入該交岔路
    口，而於號誌轉換為紅燈時仍未完全通過該交岔路口之告訴
    人騎乘機車之右後車身發生撞擊。
  (五)至被告雖於本院審理時辯稱：告訴人行向之號誌應為紅燈云
    云，惟此與告訴人於警詢及本院審理時均堅稱其行向為綠燈
    等語，已有不符，另參酌被告於警詢、檢察官訊問、原審調
    查時及本院準備程序中均未辯稱告訴人有闖越紅燈之情，查
    若被告認告訴人有闖越紅燈之情，衡情車禍發生後當立即主
    張此節以解免自己過失責任，而被告卻於本院審理時方以此
    節置辯，所辯已難採信。
三、按汽車行駛時，駕駛人應注意車前狀況，並隨時採取必要之
    安全措施，道路交通安全規則第94條第3 項定有明文，此為
    一般人知悉所應注意並確實遵守之事項，被告甲○○對此自
    不能諉稱不知，並有上開法律規定之注意義務，再依卷附道
    路交通事故調查報告表及現場照片所示，車禍當時之為天候
    晴、夜間有照明、路面狀況係乾燥、無缺陷、無障礙物且視
    距良好等情，並無不能注意之情事，被告竟疏於注意，未注
    意車前狀況並隨時採取必要之安全措施，即貿然駛入本件肇
    事路口，以致肇事，被告之行為自有過失。又告訴人因本件
    車禍受傷，被告過失行為與告訴人之受傷間，自有相當因果
    關係。從而，本件事證明確，被告過失傷害犯行洵堪認定，
    應予依法論科。
四、核被告甲○○所為，係犯刑法第284 條第1 項前段過失傷害
    罪。又本件車禍發生後，桃園縣政府警察局交通隊蘆竹小隊
    警員陳建中據報趕赴現場處理時，被告在現場向警員陳建中
    坦認所駕駛之自用小客車與乙○○騎乘之機車發生碰撞等情
    ，有卷附桃園縣政府警察局道路交通事故肇事人自首情形紀
    錄表1 紙可稽，並據證人即警員陳建中於原審調查時證述明
    確，本件合於自首之要件，自應依刑法第62條前段之規定減
    輕其刑。原審判決依據刑法第284 條第1 項前段、第41條第
    1 項前段，罰金罰鍰提高標準條例第1 條前段、第2 條規定
    ，除漏引刑法第62條前段規定，應予補充外，並審酌被告過
    失情節、告訴人所受損害、被告犯後態度等一切情狀，量處
    拘役40日，並諭知易科罰金之折算標準，尚無不合，量刑亦
    屬妥適，被告上訴為無理由，應予駁回。
五、末查被告前未曾受有期徒刑以上刑之宣告，此有臺灣高等法
    院被告前案紀錄表1 份在卷可按，其因一時疏失致肇事，事
    後並與告訴人達成和解，有刑事撤回告訴狀1 紙在卷足憑，
    則被告經此偵審程序及科刑教訓後，日後自當知所警惕，信
    無再犯之虞，本院因認前開宣告之刑以暫不執行為適當，爰
    併宣告緩刑2 年，以啟自新，並觀後效。
六、據上論斷，應依刑事訴訟法第455 條之1 第3 項、第368 條
    、第373 條，刑法第74條第1 款，判決如主文。
本案經檢察官嵇珮晶到庭執行職務。
中    華    民    國    95    年    6     月    15    日
                  交通法庭審判長法  官    徐培元
                                法  官    潘進順
                                法  官    鄭吉雄
以上正本證明與原本無異。
不得上訴。
                                書記官    王泰元
中    華    民    國    95    年    6     月    19    日


司法院資訊處製作；財團法人民間司法改革基金會備份。
